【裁判字號】    98,家抗更(一),1
【裁判日期】    990205
【裁判案由】    確定訴訟費用額
【裁判全文】
臺灣高等法院民事裁定               98年度家抗更(一)字第1號
    抗告人      甲○○
    抗告人      乙○○
上列抗告人間因確定訴訟費用額事件，對於中華民國97年4月30
日臺灣臺北地方法院97年度家聲字第14號裁定各自提起抗告，經
最高法院發回更審，本院裁定如下：
    主  文
原裁定廢棄。
乙○○應負擔之訴訟費用額為新台幣參拾伍萬柒仟玖佰肆拾肆
元，甲○○應負擔之訴訟費用額為新台幣貳萬玖仟肆佰參拾陸
元。
乙○○應向台灣台北地方法院繳納新台幣貳拾捌萬肆仟參佰玖
拾伍元，並給付甲○○新台幣貳萬零貳拾玖元。
抗告及再抗告訴訟費用由抗告人各負擔二分之一。
    理  由
一、甲○○聲請意旨略以：伊與乙○○（民國77年5月27日生）
    於原法院95年度重家訴更一字第1號給付生活費用事件，前
    經乙○○聲請訴訟救助准許在案，嗣經本院96年度重家上更
    (一)字第1號判決確定，第一、二審及發回前第三審訴訟費用
    （除確定部分外）應由兩造各自負擔1/2，爰聲請確定訴訟
    費用額等語。
二、按經准予訴訟救助者，於終局判決確定或訴訟不經裁判而終
    結後，第一審受訴法院應依職權以裁定確定訴訟費用額，向
    應負擔訴訟費用之當事人徵收之；其因訴訟救助暫免而應由
    受救助人負擔之訴訟費用，並得向具保證書人為強制執行。
    民事訴訟法第114條第1項定有明文。又訴之變更或追加，其
    變更或追加後訴訟標的之價額超過原訴訟標的之價額者，就
    其超過部分補徵裁判費，發回或發交更審再行上訴者免徵裁
    判費，其依第452條第2項為移送，經判決後再行上訴者，亦
    同，民事訴訟法第77條之15第3項、第77條之16第1項後段亦
    有明文。又原告撤回其訴者，訴訟費用由原告負擔。法院為
    終局判決時，應依職權為訴訟費用之裁判。上級法院廢棄下
    級法院之判決，而就該事件為裁判或變更下級法院之判決者
    ，應為訴訟總費用之裁判；受發回或發交之法院為終局之判
    決者亦同，同法第83條第1項、第87條亦有明文。92年2月7
    日同法第77條之13至第77條之27增訂公布、同年9月1日起施
    行前，關於訴訟費用之徵收及計算，依民事訴訟費用法之規
    定，此見民事訴訟費用法第1條規定即明。依該法第26條之
    規定，郵電費，依實支數計算，亦屬訴訟費用之一。
三、查兩造間請求給付扶養費事件，其應徵之訴訟費用及有關訴
    訟費用負擔之裁判，如附表所示。又乙○○於起訴並繳納裁
    判費後，經裁定准許訴訟救助，依民事訴訟法第114條規定
    ，於終局判決確定或訴訟不經裁判而終結後，第一審受訴法
    院應依職權以裁定確定訴訟費用額，向應負擔訴訟費用之當
    事人徵收之，故受訴訟救助者為訴訟行為，依法應繳納訴訟
    費用者，於為該訴訟行為時，即視同已為繳納。再分述如下
    ：
  (一)乙○○繳納之起訴（含擴張聲明）之訴訟費用：依附表之一
    、(一)所示，乙○○於原法院繳納之訴訟費用為5萬3520元，
    依附表之二、(一)、四、(一)所示，乙○○於本院擴張聲明所視
    同已繳納之訴訟費用為13萬8850元（計算式：9萬3246元+4
    萬5604元＝13萬8850元），合計19萬2370元（5萬3520元+13
    萬8850元＝19萬2370元）。
  (二)乙○○、甲○○繳納之上訴訴訟費用：依附表之三、(一)，乙
    ○○提起第三審上訴，視同已繳納裁判為14萬5545元，甲○
    ○提起第三審上訴，則已繳納4萬9465元。
  (三)依上述，乙○○、甲○○所繳納之訴訟費用共38萬7380元（
    19萬2370元+14萬5545元+4萬9465元＝38萬7380元）
  (四)依附表之六、(一)所示，乙○○於本院95家上字第5號審理程
    序減縮訴之聲明1萬1515元，此部分一審裁判費1000元，二
    審裁判費1500元，合計2500元，應由乙○○負擔。
  (五)依附表之三、(一)所示，甲○○就本院91年度續更(二)字第1號
    判決命其給付44萬4000元部分，並未上訴，此部分一、二審
    裁判費，應由甲○○負擔。又依附表之一、(一)、二、(二)所示
    ，乙○○請求之全部金額為1335萬8329元（計算式：525萬
    元+810萬8329元＝1335萬8329元），視同乙○○已繳納之訴
    訟費用為19萬2370元，已如前述，依比率計算該已確定之44
    萬4000元之訴訟費用為6394元（計算式：44萬4000元/1335
    萬8329元×19萬2370元＝6394元），應由甲○○負擔。
  (六)前開乙○○、甲○○所繳納之裁判費38萬7380元，扣除乙○
    ○應負擔之減縮部分裁判費2500元及甲○○應負擔先行確定
    部分之裁判費6394元後，所餘37萬8486元（38萬7380元-250
    0元-6394元＝37萬8486元），應依確定判決所定比例計算兩
    造應負擔之金額。查扣除前開已減縮及已先行確定部分外，
    兩造訴訟費用負擔應依確定判決計算者，為乙○○就請求甲
    ○○應再給付1393萬5490元（如附表之七、(二)所示），及甲
    ○○就本院判決應給付乙○○之193萬2000元本息（如附表
    之八、(一)、九(二)所示）二部分，此二部分金額合計1586萬74
    90元（1393萬5490元+193萬2000元＝1586萬7490元）。其中
    乙○○就請求甲○○應再給付1393萬5490元部分，經最高法
    院駁回乙○○之請求確定，應由乙○○負擔各審之訴訟費用
    。至於甲○○就本院判命給付乙○○193萬2000元本息部分
    ，經最高法院發回後，本院96年度重家上更(一)字第1號判決
    乙○○之請求為一部有理由，一部無理由，各審訴訟費用由
    乙○○、甲○○各負擔二分之一，因不得上訴第三審而確定
    。依此，乙○○應負擔1393萬5490元部分之訴訟費用金額為
    33萬2402元（1393萬5490元/1586萬7490×37萬8486元＝33
    萬2402元）。至於甲○○上訴之193萬2000元部分，訴訟費
    用為4萬6084元（37萬8486元-33萬2402元＝4萬6084元），
    應由乙○○、甲○○各負擔二分之一，即各負擔2萬3042元
    （4萬6084元/2＝2萬3042元）。
  (七)按當事人分擔訴訟費用者，法院為確定費用額之裁判時，除
    民事訴訟法第92條第2項情形外，應視為各當事人應負擔之
    費用，已就相等之額抵銷，而確定其一造應賠償他造之差額
    ，同法第93條定有明文。依前述，本件乙○○應分擔之訴訟
    費用金額為35萬7944元（計算式：2500元+33萬2402元+2萬
    3042元＝35萬7944元），甲○○應負擔之訴訟費用金額為2
    萬9436元（計算式：6394元+2萬3042元＝2萬9436元），而
    乙○○已繳納33萬7915元（計算式：19萬2370+14萬5545元
    ＝33萬7915元），較其應負擔之金額短少2萬29元（計算式
    ：33萬7915元-35萬7944元＝-2萬29元），甲○○則較其應
    負擔之金額多2萬29元（計算式：4萬9465元-2萬9436元＝2
    萬29元）。故乙○○尚應給付甲○○2萬29元。
  (八)如上述，乙○○應繳納之訴訟費用金額為起訴（含擴張聲明
    ）之裁判費及郵票費19萬2370元，上訴裁判費14萬5545元，
    合計33萬7915元（19萬2370元+14萬5545元＝33萬7915元）
    ，扣除其已繳納之5萬3520元後，尚有28萬4395元因受訴訟
    救助而暫免繳納，已逾其應負擔之訴訟費用35萬7944元，故
    應向原法院如數繳納。至於甲○○所繳納之訴訟費用4萬946
    5元，已逾其應負擔之訴訟費用2萬9436元，自無須再向原法
    院繳納之。
  (九)至於乙○○主張其所支出之影印費用408元部分，為乙○○
    於前開扶養費訴訟事件確定後，於98年2月6日至原法院影印
    全卷之費用，非進行訴訟所必要之費用，不得依民事訴訟法
    第77條之23規定，計入訴訟費用內，併予說明。
四、綜上所述，乙○○應分擔之訴訟費用金額為35萬7944元，甲
    ○○應負擔之訴訟費用金額為2萬9436元，乙○○應向原法
    院繳納28萬4395元並應給付甲○○2萬29元。原裁定計算確
    定乙○○應負擔之訴訟費用額為45萬5917元，甲○○應負擔
    之訴訟費用額為13萬4409元，並命其向原法院繳納前開金額
    ，尚不正確。乙○○、甲○○抗告意旨指摘原裁定不當，聲
    明廢棄，均為有理由，應由本院將原裁定廢棄，裁定如主文
    第2項所示。
五、據上論結，本件抗告為有理由。爰裁定如主文。
中    華    民    國    99    年    2     月    5     日
                    民事第七庭
                        審判長法  官   鄭三源
                              法  官   邱  琦
                              法  官   呂太郎
正本係照原本作成。
本裁定除以適用法規顯有錯誤為理由外，不得再抗告。如提起再
抗告，應於收受後10日內委任律師為代理人向本院提出再抗告狀
。並繳納再抗告費新台幣一千元。
中    華    民    國    99    年    2     月    6     日
                              書記官   黃千鶴
附表
一、原法院91年度重家訴字第4號
    (一)乙○○起訴聲明：
      乙○○於90年5月14日起訴請求甲○○給付新台幣（下同
      ）525萬元（合為銀圓175萬元）本息，第一審應徵裁判費
      為5萬2500元（即銀圓1萬7500元，計算式：$0000000 ÷3
      ×1%×3＝$52500）。又乙○○於起訴時於原法院繳納郵
      票費340元，於91年1月21日於本院繳納郵票費680元，合
      計此一審級乙○○繳納之訴訟費用為5萬3520元（計算式
      ：5萬2500元+340元+680元＝5萬3520元）
    (二)裁判：裁定移送本院合併91年度續更(二)字第1號離婚事件
      審理。
二、本院91年度續更(二)字第1號
    (一)乙○○擴張聲明：乙○○於92年2月17日本院審理中，擴
      張請求甲○○給付810萬8329元（合銀圓270萬2777元，小
      數點後無條件進位）本息，依92年2月7日修正前民事訴訟
      費用法第2條、第18條之規定及本院91年7月9日（91）院
      田文公字第10192號函加徵十分之一，核該擴張部分第二
      審裁判費為9萬3246元（即銀圓3萬1082元，計算式：270
      萬2777銀元×1.15%＝3萬1082銀元，3萬1082銀元×3＝
      9萬3246元）
    (二)判決：
      甲○○應給付乙○○366萬5792元本息。
      第一、二審訴訟費用由甲○○負擔十分之二，由乙○○負
      擔十分之四。
三、最高法院94年度台上字第267號
    (一)上訴聲明：
      乙○○就其敗訴部分即969萬2537元本息提起第三審上訴
      （見第三審上訴聲明）繳納裁判費14萬5545元。
      甲○○則僅就本院上開判決命其給付超過44萬4000元部分
      聲明上訴，並繳納第三審裁判費4萬9465元。（至於甲○
      ○應給付乙○○44萬4000元部份即已確定。）
    (二)判決：
      本院91年度續更(二)字第1號判決命甲○○給付乙○○超過
      44萬4000元部分，及駁回乙○○其餘請求部分均廢棄，發
      回本院。
      第三審訴訟費用關於駁回上訴人甲○○其他上訴及上訴人
      張寶玉上訴部分，由上訴人甲○○、張寶玉各自負擔。
四、本院94年度續更(三)字第1號
    (一)擴張聲明：
      乙○○於94年9月7日本院更(三)審程序中再擴張請求甲○○
      給付296萬4676元本息（核此擴張部分應徵二審裁判費為4
      萬5604元）。
    (二)裁判：本院94年度續更(三)字第1號裁定移送於原法院。
五、原法院95年度重家訴更一字第1號
    (一)聲明：甲○○應給付1632萬3005元（525萬元＋810萬8329
      元＋296萬4676元＝1632萬3005元）
    (二)判決：
    甲○○應自90年5月14日起至97年5月27日止，按月於每月5
    日給付乙○○2萬3000元，如遲誤一期履行者，其後之期間
    視為亦已到期。
    訴訟費用由甲○○負擔三分之二，餘由乙○○負擔。
六、本院95年度重家上字第5號
    (一)上訴聲明：
      甲○○就其敗訴部分即合計為193萬2000元（計算式：2萬
      3000元×（7＋12×6＋5）期＝193萬2000元）本息全部提
      起上訴。
      乙○○上訴聲明則減縮聲明為請求甲○○應再給付1393萬
      5490元本息，上訴聲明所謂「再給付」，應扣除已確定之
      44萬4000元部分（見該卷，105頁），故其減縮之金額為1
      萬1515元（計算式：乙○○一審請求金額（525萬元＋810
      萬8329元＋296萬4676元）－原法院判決命甲○○給付金
      額193萬2000元－乙○○上訴部分1393萬5490元-甲○○確
      定應給付乙○○44萬4000元＝減縮部分1萬1515元）該減
      縮部分一審裁判費1000元，二審裁判費1500元，應由乙○
      ○負擔。
    (二)判決
      兩造上訴均駁回。
      第二審訴訟費用由兩造各自負擔。
七、最高法院96年度台上字第81號
    (一)乙○○上訴聲明：
      乙○○就本院95年度重家上字第5號判決駁回其上訴部分
      提起第三審上訴（即請求甲○○應再給付1393萬5490元本
      息部分）。
    (二)判決：
      乙○○之上訴駁回。
      第三審訴訟費用由乙○○負擔。
八、最高法院96年度台上字第82號
    (一)甲○○上訴聲明：
      甲○○就本院95年度重家上字第5號判決駁回其上訴部分
      提起第三審上訴（即命甲○○應給付193萬2000元本息部
      分）。
    (二)判決：
      本院上開判決關於駁回上訴人之上訴及該訴訟費用部分均
      廢棄，發回本院。
九、本院96年度重家上更(一)字第1號
    (一)甲○○上訴聲明：同前（即甲○○對於原法院95年度重家
      訴更一字第1號判決命其應給付193萬2000元本息部分。）
    (二)判決：
      原法院上開判決命甲○○給付乙○○超過「自90年5月14
      日起至96年3月31日止按月於每月5日給付6917元、自96年
       4月1日起至97年5月27日止按月於每月5日給付1萬6917元
      」部分，暨訴訟費用之裁判(除確定部分外）均廢棄，並
      駁回乙○○就該廢棄部分之訴。
      第一、二審及發回前第三審訴訟費用(除確定部分外）由
      兩造各負擔二分之一。

司法院資訊處製作；財團法人民間司法改革基金會備份。
